最　高　行　政　法　院　裁　定
　　　　　　　　　　　　　　　　　　 96年度裁字第01128號
抗　告　人　甲○○
上列抗告人因與相對人國防大學間聲請停止執行事件，對於中華
民國96年4月20日臺北高等行政法院96年度停字第27號裁定提起
抗告，本院裁定如下：
    主  文
抗告駁回。
抗告訴訟費用由抗告人負擔。
　　理  由
一、按抗告法院認抗告為不合法或無理由者，應為駁回抗告之裁
    定。
二、原裁定係以：抗告人報考相對人民國（以下同）96年度政治
    學系博士班考試（以下簡稱系爭考試），經相對人核發准考
    證，嗣相對人以96年4月13日集昌字第0960002227號函（以
    下簡稱原處分）略以，抗告人以全時自費博士生身分報考系
    爭考試，經資格審查不符，爰請抗告人於文到後7日內，攜
    帶准考證及報名費收據至該校復興崗校區領取已繳交之書面
    資料，並辦理退費作業。抗告人乃依行政訴訟法第116條第3
    項之規定，向原審法院聲請裁定停止原處分之執行。案經原
    審法院電詢相對人及受理訴願機關國防部查明抗告人確已於
    96年4月17日向國防部提起訴願，惟觀諸抗告人所提出之訴
    願書之內容，其請求事項載明併依訴願法第93條第2款之規
    定聲請停止原處分之執行；抗告人復於同日另向原審法院聲
    請停止原處分之執行，而於原審法院裁定時，受理訴願機關
    雖尚未為准駁之決定，惟難認受理訴願機關有未於適當期間
    內為准駁之情事，且抗告人並未釋明本件情況緊急，非即時
    由原審法院予以處理，有難以救濟之情形，參酌本院95年度
    裁字第2440號、96年度裁字第16號裁定意旨，抗告人之聲請
    難認有理由為由，乃駁回抗告人在原審之聲請。
三、抗告意旨略以：按訴願法第93條第3項規定並未限制受處分
    人不得逕向行政法院聲請停止執行。而行政訴訟之目的，除
    為矯正行政行為之違法性外，更為提供受處分人具有實效性
    、迅速性的權利救濟，故為免訴願及行政訴訟救濟程序之稽
    延，造成「遲來的正義」，行政法院自應審酌是否裁定停止
    執行，以符暫時權利救濟制度之設立目的。次按暫時權利保
    護制度既為不可或缺之立法設計，以期達到終局救濟之裁判
    確定前，暫時性替代或保全裁判功能制度，故行政訴訟法第
    116條明定，於行政訴訟起訴前，行政法院得依受處分人或
    訴願人之聲請，裁定停止執行原處分。訴願機關雖依訴願法
    第58條之規定，要求相對人重新審查抗告人之主張是否有理
    由，卻未適時提供抗告人合理權利保障措施（先行同意抗告
    人參加系爭考試），故實際上抗告人之權利無法獲得救濟（
    系爭考試日期為96年4月28日）。抗告人於96年4月25日收受
    訴願機關請相對人檢卷答辯，並請就抗告人請求停止原處分
    之執行，並同意其「先行參加考試」部分，依權責妥處之書
    函副本，乃以電話向承辦人員查詢，承辦人員答覆「不可能
    同意抗告人先行考試」。爰請廢棄原裁定云云。
四、按「原行政處分之合法性顯有疑義者，或原行政處分之執行
    將發生難以回復之損害，且有急迫情事，並非為維護重大公
    共利益所必要者，受理訴願機關或原行政處分機關得依職權
    或依申請，就原行政處分之全部或一部，停止執行。前項情
    形，行政法院亦得依聲請，停止執行。」、「於行政訴訟起
    訴前，如原處分或決定之執行將發生難於回復之損害，且有
    急迫情事者，行政法院亦得依受處分人或訴願人之聲請，裁
    定停止執行。但於公益有重大影響者，不在此限。」訴願法
    第93條第2項、第3項及行政訴訟法第116條第3項固分別定有
    明文。惟訴願法第93條第2項既規定受處分人得申請受理訴
    願機關或原處分機關停止執行，理論上得由上開機關獲得救
    濟，殊無逕向行政法院聲請之必要。且行政訴訟係審查行政
    處分違法之最終機關，若一有行政處分，不待訴願程序即聲
    請行政法院停止原處分之執行，無異規避訴願程序，而請求
    行政法院為行政處分之審查，故必其情況緊急，非即時由行
    政法院予以處理，則難以救濟，否則尚難認有以行政法院之
    裁定予以救濟之必要，應認欠缺保護之必要，而駁回其聲請
    。又不論依據訴願法第93條第3項或行政訴訟法第116條第3
    項規定聲請停止執行，均需有急迫情事，否則其停止執行之
    聲請，即不備要件，應予駁回。本件抗告人就相對人所為之
    原處分，於96年4月17日除向國防部提起訴願，併依訴願法
    第93條第2款之規定，聲請停止執行外，復於同日另依行政
    訴訟法第116條第3項之規定，向原審法院聲請停止執行；而
    於96年4月20日原審法院裁定時，受理訴願機關雖尚未為准
    駁之決定，惟尚難遽認受理訴願機關有未於適當期間內為准
    駁之情事，揆諸上揭說明，抗告人不待訴願程序，於同日逕
    向原審法院聲請停止原處分之執行，即難認有以行政法院之
    裁定予以救濟之必要，應認欠缺保護之必要，原裁定乃駁回
    抗告人在原審之聲請，本院核無不合，其抗告難認有理由，
    應予駁回。
五、依行政訴訟法第104條、民事訴訟法第95條、第78條，裁定
    如主文。
中　　華　　民　　國　　96　　年　　5　　 月　　24　　日
                  第四庭審判長法  官　鍾　耀　光
                              法  官  姜　仁　脩
                              法  官　王　德　麟
                              法  官　黃　清　光
                              法  官　吳　慧　娟
以  上  正  本  證  明  與  原  本  無  異
中　　華　　民　　國　　96　　年　　5　　 月　　24　　日
　　　　　　　　　　　　　　　書記官　張　雅　琴
